【裁判字號】    99,簡上,52
【裁判日期】    990531
【裁判案由】    詐欺
【裁判全文】
臺灣士林地方法院刑事判決      九十九年度簡上字第五十二號
上  訴  人  臺灣士林地方法院檢察署檢察官
被      告  甲○○
上列上訴人因被告詐欺案件，不服本院於中華民國九十九年一月
二十八日所為九十九年度審簡字第五十六號第一審判決（臺灣士
林地方法院檢察署檢察官起訴案號：九十八年度偵字第一一一三
三號、第一一三二八號，及移送併辦案號：臺灣桃園地方法院檢
察署九十八年度偵字第二○三○二號），提起上訴，本院管轄第
二審之合議庭判決如下：
    主  文
原判決撤銷。
甲○○幫助共同意圖為自己不法之所有，以詐術使人將本人之物
交付，處有期徒刑月，如易科罰金，以新臺幣壹仟元折算壹日
。
    事  實
一、甲○○可預見將己有之金融帳戶存摺、金融卡及密碼提供他
    人，有遭他人作為詐騙工具，供作被詐欺之被害人匯款使用
    ，竟仍基於幫助詐欺取財之未必故意，於民國九十八年三月
    中旬某日時許，在桃園縣中壢市內壢火車站附近某便利商店
    ，將其於九十六年三月三日在臺灣新光商業銀行（下稱新光
    銀行）桃園分行所開立帳號00000000000000
    00號帳戶，及於八十七年七月八日在中華郵政股份有限公
    司（下稱中華郵政公司）中壢建國路郵局所開設帳號000
    0000號帳戶之存摺及金融卡（含密碼），交付姓名年籍
    不詳之成年男子交由所屬由成年人共組之詐欺集團成員使用
    ，該詐欺集團成員基於共同意圖為自己不法所有之犯意聯絡
    ，於九十八年四月十一日下午四時許，佯以ＭＯＭＯ購物臺
    客服人員，撥打電話向丁○○謊稱其在該購物臺購物時，因
    付款記錄錯誤，致每月分期扣款，須至自動櫃員機操作取消
    云云，致丁○○陷於錯誤，依指示至自動櫃員機按鍵操作，
    而於同日下午五時三十七分許、四十三分許、四十五分許、
    四十七分許，自其帳戶各轉帳新臺幣（下同）一萬四千九百
    九十七元、一萬零四百六十四元、一萬零七百五十四元及五
    千六百五十六元至甲○○前開銀行帳戶；又於同年月十二日
    下午九時許、同日下午十時一分許及十五分許，諉以雅虎奇
    摩拍賣網站客服人員及中華郵政公司北門分行行員，分撥打
    電話向乙○○、丙○○誆稱渠等在該拍賣網站購物時，因工
    作人員業務疏失，致每月自動扣款，須至自動櫃員機操作解
    除云云，致乙○○、丙○○均陷於錯誤，依指示至自動櫃員
    機按鍵操作，各於同日下午十時十三分許、同日下午十時三
    十四分許，自渠等帳戶分轉帳一萬五千零十五元（起訴書誤
    植為一萬五千元）、一萬四千三百七十元至甲○○上開郵局
    帳戶，旋遭提領殆盡，嗣丁○○、乙○○、丙○○發覺受騙
    ，報警循線查悉上情。
二、案經桃園縣政府警察局中壢分局報請臺灣桃園地方法院檢察
    署呈請臺灣高等法院檢察署檢察長令轉臺灣士林地方法院檢
    察署檢察官偵查起訴，及臺灣桃園地方法院檢察署檢察官移
    送併案審理，嗣經本院裁定改依簡易程序審理。
    理  由
壹、證據能力方面：
    按被告以外之人於審判外之言詞或書面陳述，除法律有規定
    者外，不得作為證據，刑事訴訟法第一百五十九條第一項固
    有明文；惟被告以外之人於審判外之陳述，雖不符刑事訴訟
    法第一百五十九條之一至第一百五十九條之四之規定，而經
    當事人於審判程序同意作為證據，法院審酌該言詞陳述或書
    面陳述作成時之情況，認為適當者，亦得為證據。當事人、
    代理人或辯護人於法院調查證據時，知有第一百五十九條第
    一項不得為證據之情形，而未於言詞辯論終結前聲明異議者
    ，視為有前項之同意，同法第一百五十九條之五亦有明文。
    證人即被害人丁○○、乙○○、丙○○於警詢時之陳述，雖
    屬被告以外之人於審判外之言詞陳述，然當事人於審判程序
    對於上開證據方法之證據能力並未爭執，本院審酌前開證人
    於審判外之言詞陳述於作成時之情況，並無違法不當或證明
    力明顯過低之瑕疵，認前揭證據方法，適為本案之證據；至
    其餘資以認定本案犯罪事實之非供述證據（詳後述），亦查
    無違反法定程序取得之情形，依同法第一百五十八條之四反
    面規定，應具證據能力，合先敘明。
貳、實體方面：
一、訊據被告甲○○對於上揭事實坦承不諱（見原審卷第一○五
    頁、本院卷第三十三頁），核與證人即被害人丁○○、乙○○、丙○○於警詢時證述遭詐騙之情節相符（詳臺灣桃園地
    方法院檢察署九十八年度偵字第二○三○二號偵查卷第七頁
    至第八頁、九十八年度偵字第一四八四六號偵查卷第八頁至
    第九頁、九十八年度偵字第一四一五二號偵查卷第十頁至第
    十一頁），並有新光銀行桃園分行於九十八年五月二十二日
    以新光銀行桃園字第九八一四九號函檢附之帳號00000
    00000000000號帳戶申請資料及存提明細、九十
    八年十月六日新光銀行桃園字第九八二五三號函檢附之同帳
    戶開戶資料、掛失及補發存摺、金融卡、密碼之申領資料暨
    交易明細表、中華郵政公司中壢郵局於九十八年八月二十六
    日以營字第○九八一一○○九三三號函檢送之中壢建國路郵
    局存簿儲金戶帳號0000000號開戶基本資料及交易往
    來明細、被害人丁○○提出之三信商業銀行自動櫃員機客戶
    交易明細表、被害人乙○○提出之第一商業銀行自動櫃員機
    客戶交易明細表、被害人丙○○提出之國泰世華商業銀行自
    動櫃員機客戶交易明細表在卷可稽（見同上第二○三○二號
    偵查卷第二十八頁至第三十七頁、第十三頁至第十六頁、原
    審卷第四十八頁至第五十三頁、第二十四頁至第二十七頁、
    臺灣士林地方法院檢察署九十八年度偵字第一一一三三號偵
    查卷第五頁至第二十六頁、同上第一四八四六號偵查卷第十
    頁、同上第一四一五二號偵查卷第十四頁）。又一般國人向
    金融機構開設帳戶，並無任何法令限制，若係用於存提款之
    正當用途，大可光明正大自行申請使用，而帳戶之用途係用
    來存提款項，一旦有人以他人帳戶做不明使用，依一般常識
    認知，極易判斷乃係該隱身幕後之使用人基於使用別人之帳
    戶，存提款情形可不易遭人循線追查之考慮而為，自可產生
    與不法犯罪目的相關之合理懷疑，且依一般稍具知識之人，
    對於日常生活常見之不法之徒，利用他人帳戶以掩人耳目進
    行之不法行為中，最常見者不外乎詐騙他人錢財，而以帳戶
    作為犯罪工具，是存摺、金融卡及密碼等乃係個人重要物件
    ，一般人自不會任意交由他人保管或使用，被告竟將上揭金
    融帳戶之存摺、金融卡及重要之提款密碼，提供來路不明人
    士使用，其對於上開金融帳戶極可能遭詐騙集團供作被詐欺
    之被害人匯款之用，衡情應有所預見，猶將之交付他人使用
    ，顯有容認犯罪事實發生之本意，足見被告任意性自白與事
    實相符，應堪採信。本案事證明確，被告幫助詐欺取財犯行
    ，堪以認定，應依法論科。
二、按刑法上之幫助犯，係對於犯罪與正犯有共同之認識，而以
    幫助之意思，對於正犯資以助力，而未參與實施犯罪之行為
    者而言（最高法院八十八年度臺上字第一二七○號判決參照
    ）。被告基於幫助詐欺取財之未必故意，將上揭二金融帳戶
    之存摺及金融卡（含密碼）交付姓名年籍不詳之成年男子交
    由所屬由成年人共組之詐欺集團成員使用，該詐欺集團成員
    以詐術向被害人丁○○、乙○○、丙○○詐取財物，並無證
    據證明被告有參與詐欺取財犯行之構成要件行為，故核被告
    所為，係犯刑法第三十條第一項前段、第三百三十九條第一
    項幫助詐欺取財罪。其所幫助之該詐欺集團成員間，具有犯
    意聯絡及行為分擔，為共同正犯。另按，「如被告基於幫助
    詐欺之犯意，同時地一次提供二以上之金融帳戶予他人，不
    論該正犯僅使用其一，或使用多數帳戶，被告一次提供多數
    金融帳戶之單一幫助行為，仍應論以一幫助詐欺罪」；又「
    被告僅為一幫助行為，雖正犯為二次詐欺行為，就被告而言
    ，僅有一次犯罪行為，仍僅成立一幫助犯之罪」，分經最高
    法院九十六年度臺非字第二五五號、第二四五號判決闡釋在
    案。本案被告基於幫助詐欺取財之未必故意，於同時地一次
    提供前揭二金融帳戶予他人，雖正犯為三次詐欺行為，就被
    告而言，僅有一次犯罪行為，仍僅成立一幫助犯之罪。起訴
    書犯罪事實欄雖未就被害人丁○○（即臺灣桃園地方法院檢
    察署九十八年度偵字第二○三○二號移送併辦意旨書犯罪事
    實欄所載內容）遭詐欺部分予以敘明，惟該部分與已敘明部
    分，屬同一幫助詐欺取財犯行，為起訴效力所及，另併辦意
    旨書犯罪事實欄記載被害人乙○○、丙○○部分，與本案犯
    罪事實相同，為同一案件，本院俱應併予審理。被告幫助上
    開成年男子及所屬由成年人共組之詐欺集團成員犯前開罪名
    ，爰依刑法第三十條第二項規定，按正犯之刑減輕之。
三、原審認被告犯罪事證明確，予以論罪科刑，固非無見。惟查
    ：(一)被害人丙○○接獲詐騙電話之時間為九十八年四月十二
    日下午十時一分許及十五分許，原審判決認係同日下午十時
    許，與卷證資料不合。(二)被告於本院審理中供承所接觸詐欺
    集團之成員已成年（見本院卷第十八頁反面），依罪疑惟輕
    之原則，應認該詐欺集團成員皆已成年，原判決於犯罪事實
    及理由欄中漏未認定詐欺集團成員均為成年人，即逕為論罪
    科刑，容有未恰。(三)被害人丁○○、乙○○、丙○○遭詐欺
    之金額共計七萬一千二百五十六元，被告於警詢、偵查及原
    審訊問之初迭矢口否認犯行，至原審準備程序見事證明確，
    犯行無法匿飾始坦承，又迄未與被害人和解，賠償被害人所
    受損害，犯後態度難認為佳。檢察官以原審判決未審酌被告
    並未賠償被害人，於偵訊中又矢口否認犯行，而僅判處拘役
    四十日，量刑過輕而上訴，應有理由，且原審判決亦有上開
    可議之處，應屬無可維持，當由本院撤銷改判。爰審酌被告
    提供金融帳戶供他人犯罪使用，其所為影響社會正常經濟交
    易安全，增加被害人尋求救濟之困難，並使犯罪之追查趨於
    複雜，且被害人遭詐欺之金額達七萬一千二百五十六元，被
    告於警詢、偵查及原審訊問之初矢口否認犯罪，至原審準備
    程序見罪證確鑿始坦認犯行，迄又未與被害人和解或賠償被
    害人分文，犯後態度難認為佳，及其犯罪之動機、目的、品
    行、生活狀況、智識程度等一切情狀，量處如如主文第二項
    所示之刑，並諭知易科罰金之折算標準。
據上論斷，應依刑事訴訟法第四百五十五條之一第一項、第三項
、第三百六十九條第一項前段、第三百六十四條、第二百九十九
條第一項前段，刑法第三十條第一項前段、第二項、第二十八條
、第三百三十九條第一項、第四十一條第一項前段，刑法施行法
第一條之一第一項、第二項前段，判決如主文。
本案經檢察官彭康凡到庭執行職務
中    華    民    國    99    年    5     月    31    日
                          臺灣士林地方法院刑事第八庭
                              審判長法  官  黃雅君
                                    法  官  陳俞婷
                                    法  官  孫萍萍
以上正本證明與原本無異。
本判決不得上訴。
                                    書記官  劉易柔
中    華    民    國    99    年    5     月    31    日
附錄本案論罪科刑法條全文：
刑法第三百三十九條第一項
意圖為自己或第三人不法之所有，以詐術使人將本人或第三人之
物交付者，處五年以下有期徒刑、拘役或科或併科一千元以下罰
金。

司法院資訊處製作；財團法人民間司法改革基金會備份。
